臺灣高雄地方法院刑事裁定             100年度聲字第2973號
聲  請  人  臺灣高雄地方法院檢察署檢察官
受  刑  人  黃詠欽
上列聲請人因受刑人數罪併罰有二裁判以上，聲請定其應執行之
刑（100年執聲字第2217號），本院裁定如下：
    主  文
黃詠欽犯如附表所示之貳罪，各處如附表所示之刑，應執行有期
徒刑參月，如易科罰金，以新臺幣玖佰元折算壹日。
    理  由
一、聲請意旨略以：受刑人黃詠欽犯詐欺等2 罪，先後判決確定
    如附表所示，應依刑法第53條及第51條第5 款之規定，定其
    應執行之刑，爰依刑事訴訟法第477 條第1 項之規定，聲請
    裁定等語。
二、按裁判確定前犯數罪者，併合處罰之；有二以上裁判者，依
    第51條之規定，定其應執行刑，刑法第50條、第53條分別定
    有明文。
三、次按刑法第2條第1項規定：「行為後法律有變更者，適用行
    為時之法律。但行為後之法律有利於行為人者，適用最有利
    於行為人之法律」。而依刑法第51條定應執行刑時，裁判確
    定前犯數罪，其中1罪在新法施行前者，亦應為新舊法比較
    ，此有最高法院民國95年5月23日第8次刑事庭會議決議可資
    參照。本件受刑人於裁判確定前犯附表所示之2罪，均為95
    年7月1日前所為，而刑法第51條、第41條業於94年2月2日修
    正公布，並於95年7月1日施行，本件自應就受刑人行為前、
    後相關法律有修正者，依前揭規定暨決議意旨加以綜合比較
    以資適用，茲說明如下：
(一)、關於易科罰金之折算標準，被告行為時之修正前刑法第41條
    第1 項前段原規定：「犯最重本刑為5 年以下有期徒刑以下
    之刑之罪，而受6 個月以下有期徒刑或拘役之宣告，因身體
    、教育、職業、家庭之關係或其他正當事由，執行顯有困難
    者，得以1 元以上3 元以下折算1 日，易科罰金。」，且被
    告行為時之易科罰金折算標準，依修正前罰金罰鍰提高標準
    條例第2 條前段之規定，本係就其原定數額提高為100 倍折
    算1 日，故被告行為時之易科罰金折算標準如以銀元300 元
    折算1 日，經折算後應以新臺幣900 元折算為1 日。惟修正
    後刑法第41條第1 項前段則改以：「犯最重本刑為5 年以下
    有期徒刑以下之刑之罪，而受6 個月以下有期徒刑或拘役之
    宣告者，得以新臺幣1 千元、2 千元或3 千元折算1 日，易
    科罰金。」，乃就易科罰金之折算標準予以提高。從而，比
    較修正前、後所定之易科罰金折算標準，當以修正前之規定
    較有利於受刑人。
(二)、關於數罪併罰之規定，修正前刑法第51條規定：「數罪併罰
    ，分別宣告其罪之刑，依左列各款定其應執行者：」其中第
    5 款規定：「宣告多數有期徒刑者，於各刑中之最長期以上
    ，各刑合併之刑期以下，定其刑期。但不得逾20年。」；而
    修正後刑法第51條第5 款係規定：「宣告多數有期徒刑者，
    於各刑中之最長期以上，各刑合併之刑期以下，定其刑期。
    但不得逾30年」，其併合執行之刑度由舊法之20年提高為新
    法之30年，比較修正前、後規定，修正前最長應執行刑期顯
    較修正後為短，應以修正前規定較有利於受刑人。
(三)、綜上所述，應以修正施行前之刑法規定有利於被告，是本件
    自應以修正前刑法第41條第1 項、第51條第5 款之規定定其
    應執行刑。
四、再按「裁判確定前犯數罪而併合處罰之案件，有二以上之裁
    判，應依刑法第51條第5款至第7款定應執行之刑時，最後事
    實審法院即應據該院檢察官之聲請，以裁定定其應執行之刑
    ，殊不能因數罪中之一部分犯罪之刑業經執行完畢，而認檢
    察官之聲請為不合法，予以駁回（最高法院47年度台抗字第
    2號判例意旨參照）；又數罪併罰之案件，其各罪判決均係
    宣告刑，並非執行刑，縱令各案中一部分犯罪之宣告刑在形
    式上已經執行，仍應依法聲請犯罪事實最後判決之法院裁定
    ，然後再依所裁定之執行刑，換發指揮書併合執行，其前已
    執行之有期徒刑部分，僅應予扣除而不能認為已執行完畢，
    在所裁定之執行刑尚未執行完畢前，各案之宣告刑不發生執
    行完畢之問題（最高法院90年度台非字第340號、最高法院
    95年度台非字第320號判決意旨參照）。
五、查受刑人黃詠欽因犯詐欺等2罪，先後經判處如附表所示之
    刑，且於如附表所示之日期分別確定，而附表編號2所示之
    罪業於97年1月2日易科罰金執行完畢，有臺灣高等法院被告
    前案紀錄表1份、刑事判決書2份及刑事裁定書2份在卷可稽
    。茲聲請人聲請定其應執行之刑，本院審核認為正當，應予
    准許，爰依上開規定，定其應執行之刑並諭知易科罰金之折
    算標準。至於已執行附表編號2之有期徒刑部分乃將來檢察
    官指揮執行時應予扣除之問題，附此敘明。
六、依刑事訴訟法第477條第1項，刑法第2條第1項前段、第53條
    ，94年2月2日修正公布前刑法第51條第5款、第41條第1項前
    段，廢止前罰金罰鍰提高標準條例第2條，現行法規所定貨
    幣單位折算新臺幣條例，裁定如主文。
中    華    民    國   100    年    8     月    31    日
                  刑事第十九庭  法  官    吳芝瑛
以上正本證明與原本無異。
如不服本裁定，應於收受送達後5 日內向本院提出抗告狀。
中    華    民    國   100    年    8     月    31    日
                                書記官    王楨珍
附表：
 臺灣高雄地方法院受刑人黃詠欽定應執行刑案件一覽表
┌────────┬─────────┬─────────┐
│編        號    │        1         │        2         │
├────────┼─────────┼─────────┤
│罪        名    │       詐欺       │妨害兵役治罪條例  │
│                │                  │                  │
├────────┼─────────┼─────────┤
│宣   告   刑    │有刑徒刑5月，減為 │有期徒刑3月，減為 │
│                │有期徒刑2 月15日，│有期徒刑1 月15日，│
│                │如易科罰金，以新臺│如易科罰金，以新臺│
│                │幣玖佰元折算壹日  │幣玖佰元折算壹日  │
├────────┼─────────┼─────────┤
│犯 罪 日 期     │    95.04.05      │    95.04.23      │
│                │                  │                  │
├────────┼─────────┼─────────┤
│偵查機關 (自訴) │高雄地檢95年度偵字│高雄地檢96年度撤緩│
│年度案號        │第18512號         │偵字第183號       │
├───┬────┼─────────┼─────────┤
│      │法院    │     雄高分院     │     高雄地院     │
│      ├────┼─────────┼─────────┤
│最後  │案號    │96年度上易字第1號 │96年度簡上字第854 │
│事實審│        │                  │        號        │
│      ├────┼─────────┼─────────┤
│      │判決日期│     96.03.30     │     96.10.24     │
│      │        │                  │                  │
├───┼────┼─────────┼─────────┤
│      │法院    │     雄高分院     │     高雄地院     │
│      ├────┼─────────┼─────────┤
│確定  │案號    │96年度上易字第1號 │96年度簡上字第854 │
│判決  │        │（97年度聲減字第  │        號        │
│      │        │280號）           │                  │
│      ├────┼─────────┼─────────┤
│      │判    決│    96.03.30      │     96.10.24     │
│      │確定日期│                  │                  │
├───┴────┼─────────┼─────────┤
│備        註    │高雄地檢100年度執 │高雄地檢97年度執緝│
│                │更緝字第243號     │字第37號（已執行完│
│                │                  │畢）              │
└────────┴─────────┴─────────┘
如不服本裁定，應於送達後5日內，向本院提出抗告狀。